臺灣高等法院高雄分院刑事判決　　　　　　　　　　九十一年度上易字第七四號
　　上　訴　人　台灣高雄甲方法院檢察署檢察官
　　被　　　告　乙○○
右上訴人因被告詐欺案件，不服臺灣高雄甲方法院九十年度易字第四七七二號中華民
國九十一年三月十八日第一審判決（起訴案號：臺灣高雄甲方法院檢察署九十年度偵
緝字第一二七九號），提起上訴，本院判決如左：
    主  文
上訴駁回。
    理  由
一、公訴意旨略以：被告乙○○意圖為自己不法之所有，明知毫無給付意願，利用與
    劉棠澍加入桃園縣大溪鎮○○路祐安貨運公司之靠行關係，於民國九十年二月八
    日，以新台幣（下同）十二萬五千元代價，佯向劉棠澍購買車牌ＧＱ─六三八九
    號自用小客車而在高雄市○○路一○六號交付，並以查看罰單為由，要求將該車
    過戶，劉棠澍不疑有他，遂依約辦理。詎被告乙○○取得車輛後，未繳納任何買
    賣價金，亦避不見面，更於九十年四月間，將該車以十萬五千元價格典當予桃園
    龍潭某當鋪，嗣後並任其流當，迄今尚無任何清償行為，劉棠澍始知受騙，因認
    被告乙○○涉有刑法第三百三十九條第一項之詐欺取財罪嫌云云。
二、本件公訴人認被告乙○○涉有前述詐欺取財罪嫌，無非係以告訴人劉棠澍之指訴
    及所提車牌號碼ＧＱ─六三八九號自用小客車行照、互助會單影本可證，且被告
    於汽車過戶手續辦理完成後，實際上不斷有進帳，卻不願付出任何代價，並隨即
    將該車典當處分等情，為主要論據；訊據被告乙○○固不諱言於前述時、甲，向
    告訴人劉棠澍購車尚未給付車款即將該車流當之事實，惟堅決否認有何詐欺犯行
    ，辯稱：其無不法所有意圖，是告訴人參加其所發起之合會，並主動要求用該車
    之價金抵繳會款，該會是在九十年六月到期，在此之前，告訴人均未繳交會款，
    就用該車之車款抵繳會款等語
三、按犯罪事實應依證據認定之，無證據不得推定其犯罪事實；又不能證明被告犯罪
    者，應諭知無罪之判決，刑事訴訟法第一百五十四條、第三百零一條第一項分別
    定有明文。次按刑法第三百三十九條第一項之詐欺罪之成立，以意圖為自己或第
    三人不法所有，以詐術使人將本人或第三人之物交付為要件，如行為人並未施用
    詐術，或其所用方法不能認係詐術，亦不致使人陷於錯誤，即均與該條之構成要
    件有間，最高法院四十六年度臺上字第二六○號著有判例；經查：
（一）被告乙○○與告訴人劉棠澍於前述時、甲，買賣車牌ＧＱ─六三八九號自用小
      客車，劉棠澍已交付車輛及辦妥車籍過戶手續，惟被告乙○○迄未給付車款十
      二萬五千元，並將上開車輛流當之事實，固經劉棠澍於偵查中指訴甚詳，並提
      出行照影本在卷可稽；惟告訴人亦不否認其為被告乙○○所邀集之合會會員，
      並有互助會單一紙附卷可證（見第一二七九號偵查卷第十八頁），據告訴人於
      原審指稱：「（問：當初你們是否有說以會錢抵繳？）答：有，我有跟被告的
      會，我是活會，所以我就以跟他的會的會錢讓他扣，一個月是二萬四千元，我
      們標會是用抽籤的。」「（問：是誰說要以車款抵會款？）答：我提議的」等
      語（見原審卷第十七至十八頁），顯見被告乙○○所辯因告訴人當時有跟我的
      互助會，告訴人曾向我表示要以賣車的車款抵繳活會的會款，我才未再給付車
      款等情，堪以採信。而合會係由會首邀集二人以上為會員，互約交付會款及標
      取合會金之契約，民法第七百零九條之一第一項定有明文，則會員對會首有交
      付約定之會款之義務，故告訴人劉棠澍依法有按約定每月交付會款給被告乙○
      ○之義務。又二人互負債務，而其給付種類相同，並均屆清償期者，各得以其
      債務與他方之債務，互為抵銷，民法第三百三十四條第一項前段亦有明文，告
      訴人劉棠澍既主動提議以每月應給付被告乙○○之會款每月二萬四千元，與被
      告乙○○積欠之車款十二萬五千元抵銷，是於抵銷之範圍內，被告自不須再對
      告訴人劉棠澍給付車款，故被告未於合會期滿之前給付告訴人劉棠澍車款，本
      屬抵銷之當然效果，尚難以此遽認被告有詐欺之不法意圖。
（二）次按動產物權之讓與以交付為生效要件，此觀民法第七百六十一條規定自明，
      本件告訴人劉棠澍既因買賣關係而將前揭自小客車交付予被告，該自小客車之
      所有權即已移轉於被告，被告於法令限制內，本可自由使用、收益、處分其所
      有物，並排除他人之干涉（民法第七百六十五條參照），則被告乙○○縱將該
      小客車以十萬五千元價格典當予當鋪，嗣後並任其流當，亦屬其權利之行使，
      非他人所能過問，尚難憑此認定被告有詐欺之犯行。是以，本件應屬民事糾紛
      問題，尚難遽以刑事詐欺罪責相繩。此外，復查無其他積極證據足資證明被告
      有何公訴人所指之詐欺犯行，要屬不能證明被告犯罪。
四、原審因而為被告無罪之諭知，經核尚無不合，檢察官上訴意旨，仍執陳詞指摘原
    判決不當，並無理由，應予駁回。
據上論結，應依刑事訴訟法第三百六十八條，判決如主文。
本案經檢察官劉文水到庭執行職務。
中    華    民    國      九十一      年      六      月     二十   日
                              臺灣高等法院高雄分院刑事第七庭
                                  審判長法官  李春昌
            法官  莊飛宗
                                        法官  黃憲文
右正本證明與原本無異。
不得上訴。
                                  法院書記官  黃英彥
中    華    民    國      九十一      年      六      月    二十    日
